【裁判字號】    95,易緝,120
【裁判日期】    950908
【裁判案由】    毒品危害防制條例
【裁判全文】
臺灣板橋地方法院刑事判決             95年度易緝字第120號
公  訴  人  臺灣板橋地方法院檢察署檢察官
被      告  甲○○
上列被告因毒品危害防制條例案件，經檢察官提起公訴（94年度
核退毒偵字第2240號），被告於準備程序進行中就被訴事實為有
罪之陳述，經告知簡式審判程序之旨，並聽取當事人之意見後，
本院裁定由受命法官獨任進行簡式審判程序，並判決如下：
    主  文
甲○○連續施用第二級毒品，累犯，處有期徒刑伍月，如易科罰
金，以佰元折算壹日。
扣案之第二級毒品安非他命殘渣袋壹只、玻璃球貳個均沒收。
    事  實
一、甲○○曾因違反懲治盜匪條例等案件，經本院以84年度訴字
    第2481號就盜匪罪部分判處有期徒刑7 年6 月，就搶奪罪部
    分判處有期徒刑8 月，就妨害公務部分判處有期徒刑5 月，
    應執行有期徒刑8 年2 月確定，經入監執行後，於民國89年
    7 月19日縮短刑期假釋出監，於92年7 月16日假釋期滿，所
    餘刑期未經撤銷假釋，其未執行之刑，以已執行論。並曾因
    施用毒品，經臺灣士林地方法院以92年度毒聲字第830 號裁
    定應送勒戒處所觀察、勒戒，經觀察、勒戒後，認無繼續施
    用毒品傾向，於92年11月5 日執行完畢釋放，經臺灣士林地
    方法院檢察署檢察官於92年10月31日以92年度毒偵字第776
    號為不起訴處分。詎其仍未戒除毒癮，竟於觀察、勒戒執行
    完畢釋放後，5 年內基於施用第二級毒品安非他命（以下簡
    稱安非他命）之概括犯意，自94年7 月21日起，至同年月28
    日止，先後多次在臺北縣樹林市○○街49號，以將安非他命
    放置在玻璃球中，在其下以火燒烤，使生煙霧，再吸其煙氣
    之方式施用安非他命，平均2 、3 日施用1 次。嗣於94年7
    月28日16時30分許，為警在上址查獲，並扣得其所有供其施
    用安非他命所用之殘渣袋1 只、玻璃球2 個，採尿驗悉。
二、案經桃園縣政府警察局平鎮分局報告臺灣板橋地方法院檢察
    署檢察官偵查起訴。
    理  由
一、上揭事實，業據被告甲○○於本院審理中坦承不諱，且其於
    94年7 月28日為警查獲後所採集之尿液，經送往臺灣尖端先
    進生技醫藥股份有限公司以EIA 酵素免疫分析法初步檢驗，
    以GC/MS 氣相層析質譜儀確認檢驗結果，有安非他命類陽性
    反應，有該公司94年8 月8 日濫用藥物檢驗報告乙紙在卷可
    稽。此外並有被告所有供其施用安非他命所用之殘渣袋1 只
    、玻璃球2 個扣案可證。足徵被告自白與事實相符，被告施
    用第二級毒品犯行應堪認定。又被告曾因施用毒品，經臺灣
    士林地方法院以92年度毒聲字第830 號裁定應送勒戒處所觀
    察、勒戒，經觀察、勒戒後，認無繼續施用毒品傾向，於92
    年11月5 日執行完畢釋放，經臺灣士林地方法院檢察署檢察
    官於92年10月31日以92年度毒偵字第776 號為不起訴處分，
    有臺灣高等法院被告前案紀錄表乙紙附卷足憑。足徵被告經
    觀察、勒戒執行完畢釋放後，5 年以內再犯毒品危害防制條
    例第10條之罪。本件事證明確，被告犯行洵堪認定。
二、被告行為後，刑法業於94年2 月2 日經總統以華總一義字第
    09400014901 號修正公布，並於95年7 月1 日施行。修正刑
    法第2 條、第38條、第41條、第47條，並刪除第56條連續犯
    等規定。按行為後法律有變更者，適用行為時之法律，但行
    為後之法律有利於行為人者，適用最有利於行為人之法律，
    修正後刑法第2 條第1 項定有明文。此條規定係規範行為後
    法律變更所生新舊法律比較適用之準據法，本身尚無新舊法
    比較之問題，於新法施行後，應一律適用新法第2 條第1 項
    之規定，為「從舊從輕」之比較，先予敘明。再按本次法律
    變更，比較時應就罪刑有關之共犯、未遂犯、想像競合犯、
    牽連犯、連續犯、結合犯，以及累犯加重、自首減輕暨其他
    法定加減原因（如身分加減）與加減例等一切情形，綜其全
    部罪刑之結果而為比較（最高法院95年5 月23日95年度第8
    次刑庭會議決議參照）。經查：刑法第56條連續犯之規定，
    業於前開修法時刪除，則被告之犯行，因行為後新法業已刪
    除連續犯之規定，此刪除雖非犯罪構成要件之變更，但顯已
    影響行為人刑罰之法律效果，自屬法律有變更，依新法第2
    條第1 項之規定，比較新、舊法結果，仍應適用較有利於被
    告之行為時法律即舊法論以連續犯。而刑法第47條將原「受
    有期徒刑之執行完畢，或受無期徒刑或有期徒刑一部之執行
    而赦免後，五年以內再犯有期徒刑以上之罪者，為累犯，加
    重本刑至二分之一。」有關累犯之規定，修正後列在同條第
    1 項，修正後之新規定為「受徒刑之執行完畢，或一部之執
    行而赦免後，五年以內故意再犯有期徒刑以上之罪者，為累
    犯，加重本刑至二分之一。」經比較新舊法之結果，修正後
    之新規定對被告並未較為有利，應依刑法第2 條第1 項前段
    之規定，適用行為時即修正前之刑法第47條之規定。又被告
    行為時之易科罰金折算標準，係依修正前罰金罰鍰提高標準
    條例之第2 條（現已刪除）規定辦理，就其原定刑法罰金數
    額提高為100 倍折算1 日，則本件被告行為時之易科罰金折
    算標準，應以銀元300 元折算1 日，經換算為新臺幣後，應
    以新臺幣900 元折算為1 日。惟修正後施行之刑法第41條第
    1 項前段則規定：「犯最重本刑為五年以下有期徒刑以下之
    刑之罪，而受六個月以下有期徒刑或拘役之宣告者，得以新
    臺幣一千元、二千元或三千元折算一日，易科罰金。」比較
    修正前後之易科罰金折算標準之結果，修正前之舊法折算規
    定，較有利於受刑人，自應依修正後刑法第2 條第1 項前段
    ，適用修正前刑法第41條第1 項前段及罰金罰鍰提高標準條
    例第2 條規定，對被告較為有利；綜合比較前開罪刑結果，
    適用修正前相關刑罰法律，對被告較為有利，自應適用修正
    前刑法相關規定。至於沒收之從刑附屬於主刑，自應依主刑
    所適用之法律相關規定宣告沒收。
三、查安非他命為毒品危害防制條例第2 條第2 項第2 款明定之
    第二級毒品，不得持有、施用及販賣。核被告所為，係犯毒
    品危害防制條例第10條第2 項之罪。其施用安非他命前持有
    安非他命之低度行為，應為施用之高度行為所吸收，不另論
    罪。被告先後多次施用安非他命犯行，時間緊接，方法相同
    ，觸犯構成要件相同之罪名，顯係基於概括犯意為之，應依
    修正前刑法第56條連續犯規定論以一罪，並依法加重其刑。
    又被告曾因違反懲治盜匪條例等案件，經本院以84年度訴字
    第2481號就盜匪罪部分判處有期徒刑7 年6 月，就搶奪罪部
    分判處有期徒刑8 月，就妨害公務部分判處有期徒刑5 月，
    應執行有期徒刑8 年2 月確定，經入監執行後，於89年7 月
    19日縮短刑期假釋出監，於92年7 月16日假釋期滿，所餘刑
    期未經撤銷假釋，其未執行之刑，以已執行論，有前開臺灣
    高等法院被告前案紀錄表乙紙可按，其受有期徒刑之執行完
    畢，5 年以內再犯有期徒刑以上之罪，為累犯，均應依修正
    前刑法第47條規定遞加重其刑。爰審酌施用安非他命為中樞
    神經興奮劑，使用者於初用時會有提神、振奮、欣快感、自
    信、滿足感等效果，但多次使用後，前述感覺會逐漸縮短或
    消失，不用時會感覺無力、沮喪、情緒低落而致使用量及頻
    次日漸增加，長期使用會造成如妄想型精神分裂症之安非他
    命精神病，症狀包括猜忌、多疑、妄想、情緒不穩、易怒、
    視幻覺、聽幻覺、觸幻覺、強迫或重覆性的行為及睡眠障礙
    等，也常伴有自殘、暴力攻擊行為，施用安非他命對身心產
    生的危害，被告業經觀察、勒戒卻仍無法戒除施用毒品之惡
    習，復為本件施用安非他命犯行，顯見戒除毒癮之意志薄弱
    ，兼衡其犯罪之動機、目的、手段、品行、施用次數、頻率
    ，坦承犯行之犯罪後態度等一切情狀，量處如主文所示之刑
    ，並依修正前刑法41條第1 項前段規定，諭知易科罰金之折
    算標準，以玆儆懲。
四、扣案之安非他命殘渣袋1 只及玻璃球2 個，為被告所有供其
    施用安非他命所用之物，業據被告自承在卷，爰依修正前刑
    法第38條第1 項第2 款宣告沒收。
據上論斷，應依刑事訴訟法第273 條之1 第1 項、第299 條第1
項前段，毒品危害防制條例第10條第2 項，修正後刑法第2 條第
1 項前段、第11條前段、修正前刑法第56條、第47條、第41條第
1 項前段、第38條第1 項第2 款，修正前罰金罰鍰提高標準條例
第2 條，判決如主文。
本案經檢察官曾文鐘到庭執行職務。
中    華    民    國    95    年    9     月    8     日
                  刑事第十一庭  法  官  張宏節
此正本與原本無異。
如不服本判決應於送達後10日內向本院提出上訴狀
                                書記官  李崇文
中    華    民    國    95    年    9     月    8     日
附錄本案論罪科刑法條全文：
毒品危害防制條例第10條第2項
施用第二級毒品者，處 3 年以下有期徒刑。


司法院資訊處製作；財團法人民間司法改革基金會備份。
